臺灣板橋地方法院刑事判決　　　　　　　100年度訴字第967號
公　訴　人　臺灣板橋地方法院檢察署檢察官
被　　　告　陳春長
指定辯護人　本院公設辯護人湯明純
上列被告因傷害致死等案件，經檢察官提起公訴（100 年度偵字
第3202號），本院判決如下：
    主  文
陳春長犯傷害致人於死罪，累犯，處有期徒刑柒年捌月。
    事  實
一、陳春長前因妨害自由案件，經本院以99年度簡字第5102號判
    決判處有期徒刑3 月確定，甫於民國99年8 月10日縮刑期滿
    執行完畢。竟不知悔改，其與沈崑山、王淑惠均係活動在新
    北市三重區中興橋下之游民，3 人於100 年1 月28日晚上7
    、8 時許，在橋下環河南路堤防上飲酒，雙方因起爭端，陳
    春長竟基於傷害他人身體之犯意，隨手拾起身旁玻璃酒瓶毆
    擊王淑惠頭部，並與沈崑山互毆，陳春長客觀上能預見人體
    之重要部位若受硬物大力撞擊，可能因傷勢過重造成死亡之
    結果，然於主觀上未預見，竟持酒瓶等當場取得之某硬物痛
    毆沈崑山頭部7 、8 下，致其受有頰部皮下出血、頭部挫裂
    傷（3 處）、熊貓眼（無骨折）及左額頂顳區皮下出血之傷
    害，王淑惠則即昏倒在地，受有頭部外傷併頭皮撕裂傷、皮
    下血腫及右側顴骨骨折之傷害，陳春長見沈崑山血流滿面而
    感不安，旋即通報警方勤務中心到場處理，沈崑山及王淑惠
    經送往馬偕紀念醫院救治後，於同年月29日晚上許自行出院
    返回位於新北市三重區臺北橋下活動中心門口處，暫時休養
    ，惟沈崑山仍於翌日（30日）凌晨，因頭部挫裂傷後出血等
    原因，致出血性休克及呼吸衰竭死亡。嗣於同日凌晨3 時42
    分許為王淑惠發現沈崑山倒臥在地無生命跡象，經報警送新
    北市立醫院三重院區急救仍無效。為警依王淑惠於馬偕醫院
    應訊時之指訴查獲陳春長而悉上情。
二、案經沈崑山之兄沈崑德及王淑惠訴請新北市政府警察局三重
    分局移送臺灣板橋地方法院檢察署檢察官偵查起訴。
    理  由
一、證據能力：
（一）證人即告訴人王淑惠於偵查中已於供前具結，且檢察官訊
      問並無違背程序規定，以該供述作成之客觀條件及環境，
      並無顯不可信之情況，且被告陳春長及其辯護人均同意作
      為證據使用，並捨棄不行使對上開證人之詰問權，上開證
      人於偵查中之證詞復經本院於審理期日提示予被告、辯護
      人及檢察官並告以要旨，履踐合法證據調查程序，是上開
      證人於偵查中之證詞，自具有證據能力而得採為本案證據
      使用。
（二）新北市政府警察局三重分局100 年3 月17日新北警重刑字
      第1000011590號函附之現場勘查報告1 份、中興橋派出所
      員警林榮宏於100 年4 月30日所製作之職務報告及中興橋
      派出所所長黃文呈於100 年5 月11日所製作之職務報告，
      經檢察官、被告及辯護人於本院審理時同意將該等證據資
      料列為證據調查，本院審酌上開證據資料作成時之情況均
      屬正常，爰依刑事訴訟法第159 條之5 第1 項規定，認具
      有證據能力。
（三）馬偕紀念醫院100 年5 月10日馬院醫外字第1000002025號
      函及所附王淑惠急診病歷1 份與沈崑山急診病歷資料1份
      ，均係從事業務之人通常業務過程所須製作之證明文書（
      最高法院97年度台上字第666 號判決參照），本院審酌上
      開證據資料並無顯有不可信之情況，爰依刑事訴訟法第15
      9 條之4 第2 款規定，認均具有證據能力。
二、訊據被告對於上開傷害致死之犯行，業於警詢、偵查及本院
    審理時坦承不諱，而對於其傷害犯行部分，業於本院審理時
    自白在卷，並核與證人王淑惠於偵查中之證述情節相符，復
    有馬偕紀念醫院100 年5 月10日馬院醫外字第1000002025號
    函及其所附王淑惠急診病歷、沈崑山急診病歷資料各1 份，
    臺灣板橋地方法院檢察署檢察官相驗屍體證明書、解剖照片
    、法務部法醫研究所100 年4 月6 日法醫理字第1000000901
    號函暨解剖報告書、鑑定報告書、新北市政府警察局三重分
    局100 年3 月17日新北警重刑字第1000011590號函附之現場
    勘查報告、中興橋派出所員警林榮宏於100 年4 月30日所製
    作之職務報告及中興橋派出所所長黃文呈於100 年5 月11日
    所製作之職務報告各1 份在卷可佐，又頭部為人身之重要部
    位，若受重擊本可能造成嚴重傷害，被告於案發時既為37歲
    之成年人，就此節當無從諉為不知，則被告於客觀上應能預
    見其手持酒瓶等硬物毆擊沈崑山頭部7 、8 下後將導致嚴重
    之後果，應可認定，據被告於警詢及本院審理時時供稱：伊
    感覺沈崑山在流血了，伊就沒有繼續毆打了，便打電話通報
    警方勤務中心到場等語，顯見被告見沈崑山血流滿面後心感
    不安，旋即通報警方到場處理欲施以救護，其無置被害人於
    死之主觀故意，應可認定，是被告自承其於客觀上可預見猛
    烈毆擊他人身體重要之頭部可能致人受傷死亡之結果，而主
    觀上卻疏未預見，終至沈崑山因此而死亡乙節，應可採信，
    又被告之傷害行為與沈崑山之死亡間具有相當因果關係，有
    法務部法醫研究所100 年4 月6 日法醫理字第1000000901號
    函暨解剖報告書及鑑定報告書各1 份在卷可佐，足認被告上
    開之自白與事實相符，本件事證明確，被告犯行堪以認定，
    應依法論科。至起訴書犯罪事實欄雖另載陳春長隨手拾起身
    旁之磚塊等物毆擊王淑惠頭部1 下等語，然經警勘查現場之
    磚塊並未發現沾有血跡，至於玻璃酒瓶底部則發現沾有血跡
    等情，有上開新北市政府警察局三重分局現場勘查報告1 份
    及現場照片在卷可佐，尚無證據佐證被告曾手拿磚塊毆擊王
    淑惠，故起訴書犯罪事實所載此節應有誤認，併此指明。
三、核被告所為，係犯刑法第277 條第1 項傷害罪及第2 項前段
    傷害致人於死罪。被告以一傷害行為觸犯上開二罪名，為想
    像競合，應依刑法第55條規定從一重傷害致人於死罪處斷。
    公訴意旨認被告所犯上開二罪，應分論併罰，容有誤會，併
    予指明。又被告有如事實欄所載之論罪科刑執行情形，有臺
    灣刑案資料查註紀錄表可稽，其於有期徒刑執行完畢後，5
    年內故意再犯本件有期徒刑以上之罪，為累犯，應依刑法第
    47條第1 項之規定加重其刑（無期徒刑部分依法不得加重）
    。另被告雖辯稱本件其係自行去中興橋派出所報到應為自首
    云云，惟據證人即中興橋派出所員警蔡孟儒於本院審理時證
    述：被告於100 年1 月28日報警後應訊時指稱係在場打球之
    人打傷王淑惠、沈崑山，但後來伊等人去現場查訪，現場打
    球之人說並未看見有人打人，當日晚上伊去馬偕醫院看王淑
    惠，王淑惠說係陳春長打人，伊便打電話回派出所報告此事
    ，派出所同仁說被告已經離開派出所，然後所長有去找被告
    等語明確，核與中興橋派出所員警林榮宏於100 年4 月30日
    所製作之職務報告中稱：100 年1 月28日接獲通報稱中興橋
    有人打架，經到場處理，沈崑山頭部受傷有許多血，被告表
    示係被另一群不明男子毆打，於是伊當場通知119 就醫等情
    、中興橋派出所所長黃文呈於100 年5 月11日所製作之職務
    報告稱：100 年1 月30日接獲通報稱沈崑山在臺北橋下已死
    亡，經王淑惠指認犯嫌正是被告，伊確認犯嫌後，伊立刻前
    往中興橋下搜尋，在中興橋下發現被告正在橋下臨時搭建之
    木屋睡覺等情大致相符，由此可見，被告於100 年1 月28日
    為本件犯行後，經警到場處理時，並未向到場處理之員警表
    示其為本件傷害王淑惠與沈崑山之人，嗣王淑惠當日送醫急
    救後，王淑惠向警方表示被告為本件傷害案件之犯嫌，此時
    警方即已知悉本件犯罪嫌疑人為被告，嗣於100 年1 月30日
    沈崑山發生死亡之結果時，警方遂主動至中興橋下尋找被告
    到案說明，被告始坦承有本件傷害王淑惠及沈崑山之犯行，
    足見被告始終均未在有偵查犯罪職權之公務員知悉本件犯罪
    嫌疑人之前，主動向有偵查犯罪職權之公務員表示其為本件
    之犯罪嫌疑人，故被告並未符合刑法第62條所規定對於未發
    覺之罪自首而受裁判者，得減輕其刑之規定，被告上開所辯
    ，並無足採。爰審酌被告為高中畢業具有相當之智識程度，
    且與被害人為朋友關係，不思理性處理紛爭，竟僅因其與王
    淑惠、沈崑山起爭端等細故，即手持酒瓶、硬物往人體重要
    之頭部毆擊，因而致王淑惠當場昏倒，所受傷勢非輕，而沈
    崑山更因此死亡，造成無可回復之人命損失，均顯見被告傷
    害人之力道甚重，惡性不輕，且被告甫出獄未久，仍為本件
    之犯行，足見其對刑罰之反應不佳，自應施以相當之刑罰，
    以謀收警惕、矯治及社會防衛之效，並未有何情輕法重或堪
    予憫恕之處，故辯護人請求本院依刑法第59條規定減輕其刑
    ，並無可採，另並兼衡被告之前科素行、犯罪之動機、目的
    、犯罪時所受之刺激、手段、未與被害人王淑惠及被害人沈
    崑山之家屬達成和解、賠償其等損失，被告就傷害致死犯行
    部分始終坦承犯行，應具悔意，然就傷害王淑惠犯行部分，
    至本院審理時因自知事證明確始坦承犯行之態度，及法務部
    法醫研究所鑑定報告書之鑑定結果所載：被害人沈崑山經解
    剖發現有出血性休克及呼吸衰竭死亡，與毆打、頭部挫傷貧
    血及冷天氣相關，死亡方式疑為他為，但他殺責任應較輕微
    些等一切情狀，量處如主文所示之刑，以示懲儆。
據上論斷，應依刑事訴訟法第299 條第1 項前段，刑法第277 條
第1 項、第2 項前段、第47條第1 項、第55條，刑法施行法第1
條之1 第1 項、第2 項前段，判決如主文。
本案經檢察官張瑞玲到庭執行職務
中    華    民    國   100    年    5     月    26    日
                刑事第十六庭  審判長法  官  王偉光
                                    法  官  蘇揚旭
                                    法  官  魏俊明
上列正本證明與原本無異。
如不服本判決應於收受送達後十日內向本院提出上訴書狀，並應
敘述具體理由；其未敘述上訴理由者，應於上訴期間屆滿後二十
日內向本院補提理由書（均須按他造當事人之人數附繕本）「切
勿逕送上級法院」。
                                    書記官  陳香君
中    華    民    國   100    年    5     月    26    日
附錄本案論罪科刑法條全文：刑法第277條
中華民國刑法第277條
（普通傷害罪）
傷害人之身體或健康者，處 3 年以下有期徒刑、拘役或 1 千元
以下罰金。
犯前項之罪因而致人於死者，處無期徒刑或 7 年以上有期徒刑
；致重傷者，處 3 年以上 10 年以下有期徒刑。